【裁判字號】    92,簡上,99
【裁判日期】    920916
【裁判案由】    家庭暴力罪之傷害
【裁判全文】
臺灣士林地方法院刑事判決                          九十二年度簡上字第九九號
    上  訴  人
    即  被  告  己○○
    上  訴  人
    即  被  告  丁○○
右列上訴人因家庭暴力罪之傷害案件，不服本院中華民國九十二年三月二十八日九十
二年度士簡字第二六六號第一審刑事簡易判決（聲請簡易判決處刑案號：臺灣士林地
方法院檢察署九十二年度偵字第三一五號），提起上訴，本院管轄之第二審合議庭判
決如左：
    主  文
上訴駁回。
    事  實
一、緣丙○○、己○○、丁○○三人係兄弟關係，為四親等以內之旁系血親，係家庭
    暴力防治法第三條第四款所稱之家庭成員。民國九十一年十一月三日上午九時許
    ，己○○、丁○○及丙○○三人在台北縣淡水鎮○○路九號前，因祖墳問題發生
    爭執，詎己○○、丁○○二人心生不滿，竟共同基於傷害犯意聯絡，由己○○持
    掃把、丁○○持安全帽，共同毆打丙○○，並與丙○○發生拉扯，致丙○○受有
    頭部外傷，胸部五×０．五公分挫傷（起訴書略載為胸部挫傷）、擦傷，左肘扭
    傷及上腹部鈍挫傷等傷害。
二、案經被害人丙○○訴由臺北縣政府警察局淡水分局報請臺灣士林地方法院檢察署
    檢察官偵查後聲請簡易判決處刑。
    理  由
一、訊據上訴人即被告己○○、丁○○均矢口否認涉有右揭犯罪事實，被告己○○辯
    稱：伊於前揭時、地因祖墳問題，而與丙○○發生口角，隨後丙○○的兒子乙○○、洪家興抵達現場架住伊，由丙○○持掃把對伊加以毆打，在拉扯間，伊右肩
    韌帶斷裂，後來丁○○到現場才將渠等勸開；伊左手殘障，右手及右肩有舊傷而
    無法施力，怎可能毆打丙○○云云，被告丁○○則辯稱：伊於前揭時、地騎機車
    經過，見到丙○○的二個兒子抓住己○○，丙○○則持掃把毆打己○○，伊上前
    勸架，拉扯間伊所著衣服被扯裂了，伊並未毆打丙○○云云。
二、經查：
  (一)被告己○○如何於前揭時、地因修繕祖墳問題，而與丙○○發生口角，被告丁○○隨後到場，被告己○○進而持在附近空地撿拾之掃把，被告丁○○則持安全帽
    ，共同毆打丙○○，致丙○○受有頭部外傷，胸部五×０．五公分挫傷、擦傷，
    左肘扭傷及上腹部鈍挫傷之傷害等情，迭據告訴人丙○○於偵查中及本院審理時
    指訴綦詳，經核與目擊證人甲○○於偵查中及本院審理時經隔離詰問後所述情節
    大致相符，另嗣至現場之證人乙○○於偵查中及本院審理時始終證稱：伊接獲通
    知趕赴現場時，只見到丁○○抓住丙○○，己○○拿著掃把在旁邊叫喊，沒有看
    到己○○、丁○○打丙○○，但有看到丙○○之衣服破裂沾有血跡，胸口有抓痕
    等語（見偵查卷第三０頁正面、本院九十二年九月二日審理筆錄），並有告訴人
    於當日就醫載具其傷情之驗傷診斷書一份及當日在派出所拍攝之傷情照片一幀在
    卷可稽，復有掃把一支及安全帽一頂扣案可佐。雖告訴人丙○○及證人甲○○就
    被告二人何人先動手毆打丙○○一節之證述稍有出入，惟按證據之證明力，由法
    院自由判斷，為刑事訴訟法第一百五十五條第一項所明定。是審理事實之法院，
    於告訴人、證人之陳述有部分前後不符，或相互間有所歧異時，究竟何者可採，
    仍得本其自由心證予以斟酌，非謂一有不符或矛盾，即應認其全部為不可採信；
    倘告訴人或證人對於犯罪細節方面，所述有所渲染、誇大，而其基本事實之陳述
    ，仍與犯行之真實性無礙時，尚非不得予以採信，最高法院著有八十一年度台上
    字第五三０三號判決要旨足資參照，查告訴人丙○○及證人甲○○就被告己○○
    先與丙○○發生口角，隨後丁○○騎車到現場，己○○持掃把、丁○○持安全帽
    共同毆打丙○○之傷害基本事實，則無不同，則告訴人丙○○及證人甲○○之證
    述相互間固然稍有不一，亦無礙於本案犯罪事實之認定。
  (二)被告等雖辯稱：案發當時甲○○不在現場，其與父乙○○分別為告訴人丙○○之
    孫、子，均屬告訴人之至親，渠等證詞有偏頗云云，然證人甲○○係七十九年生
    ，有其年籍資料在卷可查，其年僅十三歲，仍不失孩童純真天性，且思慮不若成
    年人縝密，其先在偵查中經檢察官隔離訊問，復在本院審理時接受檢察官、辯護
    人及被告之交互詰問，再經本院訊問，對於案發當時情狀證述詳盡、完整，先後
    證述大致相符，亦無重大瑕疵可指，若非親自見聞，以一位十三歲稚嫩少年，怎
    能描述案發情節如此詳盡，被告及辯護人在反詰問時亦無法打擊其證述之可信度
    ，僅空言證人甲○○不在現場，證詞有偏頗云云，要無足採。另證人乙○○之證
    詞與告訴人丙○○之指訴及證人甲○○證述相符，並與丙○○於案發後在派出所
    拍攝之照片顯示外觀情狀一致，其證詞自有相當可信，不得遽因其為告訴人之子
    ，率謂其有偏頗。
  (三)被告己○○另以其遭丙○○的兒子乙○○、洪家興架住，由丙○○持掃把毆打云
    云，被告丁○○則以伊見己○○被丙○○的兒子乙○○、洪家興架住，丙○○則
    持掃把加以毆打，乃上前勸架云云置辯，被告己○○並提出載具其傷情之診斷證
    明書一紙為佐，惟被告等於警詢及偵查中均未為上開供述，其於本院準備程序突
    為如此辯解，所辯已有可疑。又苟若被告等上開所辯為真，被告己○○遭二名青
    壯之人架住雙臂，任由丙○○持掃把毆打，結果必會遍體鱗傷，且人體皮膚遭圓
    筒狀掃把竹柄打擊，應會產生挫傷，然觀之被告己○○提出之公祥醫院診斷書載
    其受有：「1.左膝擦裂傷四處各約一×０．二、二．五×０．四、四×０．六及
    三×０五公分公分；2.右肩後下方壓痛。」等傷害，其外傷部位不僅侷限於小範
    圍之左膝部位，且只有四處細條狀之擦裂傷，並無竹棍打擊皮膚所應產生之挫傷
    ，反觀告訴人丙○○受有頭部外傷，胸部挫傷、擦傷，左肘扭傷及上腹部鈍挫傷
    等傷害，已如前述，其傷情多樣，符合其所述遭安全帽、掃把柄毆擊及與人拉扯
    之情狀，再者，被告等既稱丙○○手持掃把，又有二名年壯兒子在場共同加害，
    則丙○○係屬強勢加害者，應不致受傷，然事實上丙○○不僅受傷，甚至傷勢較
    被告己○○嚴重許多，是被告等所辯顯與客觀經驗法則不符。被告己○○固有受
    傷，但其傷情要係在毆打告訴人時拉扯、推擠，甚或跌倒造成，不必然是告訴人
    故意毆打造成，亦不足排除被告二人毆打告訴人之事實。又按共同正犯之意思聯
    絡，不限於事前有所協議，其於行為當時，基於相互之認識，以共同正犯之意思
    參與者，亦無礙於共同正犯之成立，被告丁○○辯稱其在己○○與丙○○爭執後
    才騎車經過而勸架云云，惟其於偵查中供稱：「一開始我是勸架，但後來吉（指
    丙○○）一直指責我們破壞墳墓，所以就開始拉扯。」等語，是被告丁○○並非
    單純勸架，其於被告己○○與丙○○衝突中才參與被告己○○而一同毆打丙○○
    ，均無礙於共同正犯之認定。至證人證人洪陳秀櫻於偵查中雖證稱：「當時有客
    人打電話給我說，有人在打我先生（即被告己○○），所以我才趕過去…（到場
    後）…我看到吉（指告訴人）拿掃把打義（指被告己○○）…」等語（見偵查卷
    第三五頁），然其既係事後接獲通知始到達現場，對於被告己○○、丁○○二人
    於其到達之前有無毆打告訴人，即不得而知，是其證詞尚不足以證明被告二人確
    無毆打告訴人。又證人即被告等及告訴人之弟戊○○於本院審理中之辯護人行主
    詰問時證稱：案發當日伊送麵經過現場，遠遠有看到丙○○拿掃把打己○○，乙○○、洪家興在己○○旁邊推拉，隔了三分鐘才看到丁○○到達現場等語，惟其
    在檢察官反詰問時又證稱：伊有老花眼，太遠看不清楚，不敢肯定伊遠遠看時丁○○已否在現場，伊在現場並無看到丙○○之衣服及胸口上有血跡等語，在本院
    訊問時證稱：修繕祖墳是伊兄弟五人決定，但丙○○不置可否，伊曾因要修繕祖
    墳之事，寄存證信函給丙○○，以免丙○○在祖墳修繕後找伊算帳，伊也不滿丙○○事後未支付修繕費用，案發當日伊有上前拉開己○○及丙○○等語（見本院
    九十二年九月二日審理筆錄），惟其既與被告己○○、丁○○在修繕祖墳之立場
    一致，且對丙○○事後未支付修繕費用一節心生不滿，案發當日被告己○○又係
    因修繕祖墳之過節而與丙○○發生爭執，則證人戊○○之證述是否客觀，已非無
    疑，再審究其證述顯與證人乙○○、甲○○證述相左，又對於被告丁○○較其先
    或後到達現場之重要情節，在交互詰問過程中出現歧異證述，甚至證稱在現場沒
    有看到丙○○有受傷，均與前述明確證據不符，是證人戊○○之證詞不足證明其
    有全程目擊被告二人與丙○○爭執之過程，尚不得資為認定被告二人未毆打丙○○之證明。
  (三)被告己○○又以伊左手殘障，右手及右肩有舊傷而無法施力，怎可能毆打丙○○
    云云，被告丁○○則辯稱：伊於前揭時、地騎機車經過，只是勸架云云，然依被
    告己○○提出之振興醫院診斷證明書載明被告先後二次於八十九年十一月十日、
    十七日就醫時主訴右側肘及肩痛之情，姑不論此所謂「右側肘及肩痛」乃被告己○○個人之主訴，並未經診斷證實，縱然屬實，其症狀是否導致於案發時右手無
    法施力，並無證據證明，且其係藉掃把施暴，亦非無傷人之能力。
  (四)綜上所論，足徵被告己○○、丁○○所辯，要屬卸責之詞，委無可採。本件事證
    明確，被告二人之犯行洵堪認定。
三、核被告己○○、丁○○二人所為，均係犯刑法第二百七十七條第一項之傷害罪。
    被告二人間，有犯意之聯絡及行為之分擔，均為共同正犯。扣案之掃把一支係被
    告己○○在附近空地撿拾，並非被告二人所有，為告訴人丙○○及證人甲○○陳
    明在卷，自無從宣告沒收；另扣案安全帽一頂固係被告丁○○所有，惟被告丁○○係騎機車經過現場，依交通安全規則規定須戴安全帽，故其攜安全帽至現場，
    原非要用為毆人工具，而安全帽一般又非傷人之工具，故認無併予諭知沒收之必
    要。原審認被告二人罪證明確，適用刑事訴訟法第四百四十九條第一項前段、第
    三項、第四百五十四條第二項，刑法第二十八條、第二百七十七條第一項、第四
    十一條第一項前段，罰金罰鍰提高標準條例第一條前段、第二條之規定，逕以簡
    易判決各判處被告拘役三十日，如易科罰金，以三百元折算一日。經核認事用法
    均無不合，量處亦稱妥適，被告二人上訴意旨否認犯罪而指摘原判決不當，提起
    本件上訴，核非可採，上訴為無理由，應予駁回。
據上論斷，應依刑事訴訟法第四百五十五條之一第一項、第三項、第三百六十八條判
決如主文。
本案經檢察官江林達到庭執行職務。
中      華      民      國      九十二      年      九    月    十六    日
                                臺灣士林地方法院刑事第四庭
                                    審判長法  官    謝  靜  恒
                                          法  官    周  明  鴻
                                          法  官    何  信  慶
右正本證明與原本無異。
本件不得上訴。
                                          書記官    魏  里  安
中      華      民      國      九十二      年      九    月    十六    日


司法院資訊處製作；財團法人民間司法改革基金會備份。
